---
title: Estadística
subtitle: "Actividad 1 - Iniciando con R"
author: "Cristhian Jhovany Gutierrez Jimenez"
date: "12 de Septiembre de 2023"
output: 
    prettydoc::html_pretty:
      theme: leonids
      highlight: vignette
---

```{r setup, include=FALSE}
knitr::opts_chunk$set(echo = TRUE)
```

## Descripción

La siguiente tarea tiene como objetivo reforzar los conceptos de programación en lenguaje `R` que se discutieron en las sesiones pasadas. 

### Vectores atómicos

En `R`, los vectores atómicos se pueden generar mediante diversos comandos, e.g., `x <- c("a","char","nuevo")` representa un vector de carácteres. Basado en lo anterior cree vectores con las siguientes características:

+ Un vector que represente $\{2^i\}_{i=1}^{20}$
```{r}
i<-1:20
2^i

```

+ Un vector que represente $\{2n+1\}_{n=4}^{13}$
```{r}
n<-4:13
(2^n)+1

```

+ Un vector que represente $\{2n+1\}_{n=4}^{13} \cap \{2^i\}_{i=1}^{20}$
```{r}
n <- (4:13) * 2 + 1
i <- 2^(1:20)
intersect(n, i)

```

+ Un vector que represente $\{\sin(2*\pi t)\}_{t=1}^5$
```{r}
t <- 1:5
sin(2 * pi * t)

```

+ Un vector de $10$ números aleatorios con distribución uniforme (apóyese del comando `runif()`).
```{r}
runif(10)

```

+ Un vector con las primeras 15 letras del abecedario en mayúsculas.
```{r}
LETTERS[1:15]

```


Supóngamos ahora que se intentan generar los siguientes vectores atómicos:


```{r, echo=T}
x1 <- c("1","2",2+3i,5+41)
x2 <- log(c(T,T,T,T,F))
x3 <- !(c(1,3,4,12,12.1,99,100))
x4 <- c(1,2,3)<"a"
x5 <- 1:10
```

?De qué tipo es cada una de ellas? Liste el tipo de cada una de ellas.

x1= es un vector con una combinación de letras y números, por lo que su tipo es "character"
x2= es un vector de valores lógicos, por lo que su tipo es "logical"
x3= es un vector de valores lógicos obtenidos a partir de la negación !, por lo cual su tipo es "logical".
x4= es un vector de valores lógicos obtenidos a partir de una comparación entre números y caracteres, por lo que su tipo es "logical".
x5= es un vector de números enteros en secuencia, por lo cual su tipo es "integer"


### Matrices

En el siguiente ejercicio se crearán las siguientes matrices:
 
+ Una matriz de $2\times3$ con carácteres (de cualquier tipo).
```{r}
matrix(c("a", "b", "c", "d", "e", "f"), nrow = 2, ncol = 3)

```

+ Una matriz de $4\times4$ cuyos elementos son sólo la letra `"a"`.
```{r}
matrix(c("a"), nrow = 4, ncol = 4)

```

+ Una matriz de $5\times5$ cuyos elementos son las letras minúsculas.
```{r}
matrix(c(letters), nrow = 5, ncol = 5)

```

+ Una matriz de $2\times2$ cuyos elementos son valores complejos.
```{r}
matrix(complex(real = c(7.0, 1.0, 9.0, 3.0), imaginary = c(5.6, -3.0, 2.0, -6.5)), nrow = 2)

```

Una matriz se puede generar igual mediante otros dos comandos ?Cuáles son?

si, en lenguaje R se pueden generar una matriz con valores complejos utilizando otros dos comandos alternativos ademas de matrix y complex, los comandos para crear una matriz son los siguientes

+ array
```{r}
  array(c(2 + 5i, 2 - 7i, 3 + 4i, 8 - 6.5i), dim = c(2, 2))
```
+ cbind
```{r}
  columna1 <- c(4 + 2i, 8 + 7i)
  columna2 <- c(3 - 6i, 2 - 3.5i)
  cbind(columna1, columna2)
```


### Listas 

Una lista es una generalización tanto de un vector atómico como de un `data.frame`. Los elementos de un vector atómico pueden ser de cualquier tipo. Supongamos que tenemos un lista dada por

```{r, eval=FALSE}
x <- list(1,"a",2+3i,T,F,1L)
```

- ?Qué sucede si a la lista `x` le aplico `dim(x) <- c(2,3)`?
Nos marcara un error porque las listas en R no tienen una dimension como lo tienen las matrices o arrays por lo que no se puede asignar una dimensión a la lista de la misma manera que lo harías con una matriz.

- ?Cómo podrá llamar a ese nuevo objeto?
Matriz X

- ?Qué sucede si `c(list("a"), 2+3i)`? ?De qué tipo es el resultado?
El resultado será una nueva lista que contiene ambos elementos. osea que el resultado será una lista con dos elementos: la lista original list("a") y el número complejo 2+3i
 
### Gráficos

El comando `plot` me permite graficar dos vectores de igual longtitud. El comando `par(mfrow=c(2,2))` divide el espacio de graficación en dos filas y dos columnas con lo cual yo graficar 4 gráficos sobre la misma figura. 
Por otro lado el comando `write(path)` permite escribir un archivo en la dirección dada por `path`, por ejemplo:

```{r eval=FALSE}
x <-rnorm(20)   # Variables aleatorias con media 0 y sd 1
write(x,"archivo.txt", "\n")
```
Crea un archivo llamado `archivo.txt` en el directorio de trabajo. De igual forma `R` permite graficar en otro **dispositivo**. Por ejemplo, podemos graficar en un dispositivo PDF y después guardar el archivo en el directorio de trabajo mediante el siguiente comando:

```{r eval=FALSE}
pdf("Cristhian.pdf")            # Creamos el PDF
plot(rnorm(30),type = "l")  # Graficamos en el dispositivo
dev.off()                   # Finalmente cerramos el PDF

```

Con base en lo anterior se requiere que el estudiante genere 40 archivos llamados con valores aleatorios del tipo uniforme (creados mediante `runif()`) y cree los archivos `txt` y `pdf` que contienen sus valores y sus gráficos. 

El trabajo se tiene que entregar el miércoles 13 de Septiembre.

## Referencias adicionales

- Puede consultar cualquier libro de R.
- Se puede consultar las presentaciones previas.
